臺灣花蓮地方法院民事裁定　　　　　　100年度家聲字第107號
聲　請　人　邱金春
代　理　人　陳清華律師
相　對　 人 郭欽芝
上列聲請人聲請處分受監護宣告人之財產事件，本院裁定如下：
    主  文
准許聲請人依本院100年度司調字第30號調解筆錄處分受監護宣
告人郭欽芝所有坐落於花蓮縣吉安鄉○○段0000-0000地號土地
（地目建、面積93平方公尺、權利範圍三分之一）暨其上同段第
01148建號建物（門牌號碼：花蓮縣吉安鄉○○路○段167巷2號
、權利範圍三分之一）之不動產。
聲請程序費用由受監護宣告之人郭欽芝之財產負擔。
    理  由
一、按民法總則施行法第4條第2項規定：「民法總則中華民國97
    年5月2日修正之條文施行前，已為禁治產宣告者，視為已為
    監護宣告；繫屬於法院之禁治產事件，其聲請禁治產宣告者
    ，視為聲請監護宣告；聲請撤銷禁治產宣告者，視為聲請撤
    銷監護宣告；並均於修正施行後，適用修正後之規定」；民
    法親屬編施行法第14條之2規定：「中華民國97年5月2 日修
    正之民法親屬編第四章條文施行前所設置之監護人，於修正
    施行後，適用修正後之規定」；民法親屬編施行法第14條之
    3規定：「中華民國97年5月2 日修正之民法親屬編第四章之
    規定，自公布後1年6個月施行」。因此，民法親屬編第四章
    之監護規定已自98年11月23日開始施行，而過去受禁治產宣
    告者視為新修正之「監護宣告」，過去之禁治產人之監護人
    亦須適用新修正之監護規定。次按監護人對於受監護人之財
    產，非為受監護人之利益，不得使用、代為或同意處分。監
    護人代理受監護人處分不動產，非經法院許可，不生效力。
    民法第1101條第1項、第2項第1 款定有明文。上開規定依民
    法第1113條規定於成年人之監護準用之。
二、本件聲請意旨略以：聲請人邱金春為相對人郭欽芝（女、民
    國○○年○○月○日生、身分證統一編號：Ｚ000000000號）之母
    。相對人郭欽芝因患有精神分裂症，前經鈞院於97年10月13
    日以97年度禁字第40號裁定宣告其為禁治產人，聲請人為其
    法定監護人。再經鈞院於100年10月20日以100年度家聲字第
    116號指定邱崇道為會同開具財產清冊之人確定。茲因相對
    人郭欽芝之父即被繼承人郭子榮於86年8月9日死亡，遺有花
    蓮縣吉安鄉○○段0000-0000地號土地其上同段第01148號建
    號建物之不動產（下稱系爭房地），由相對人郭欽芝與案外
    人林麗香、郭恆辰共同繼承，並已辦理分別共有繼承登記。
    惟因相對人郭欽芝與其他繼承人素無來往，系爭房地向由其
    他共有人加以使用收益，而相對人卻仍需一同負擔系爭房地
    之稅捐，為此聲請人曾代理相對人向鈞院訴請分割共有物，
    嗣於100年6月15日在鈞院成立調解，雙方同意由相對人以新
    臺幣（下同）600,000元之代價讓售其系爭房地之應有部分
    予其他共有人，爰聲請准許聲請人處分相對人如主文所示之
    不動產等語。
三、經查：本件相對人經本院以97年度禁字第40號裁定宣告為禁
    治產人，聲請人依法為相對人監護人，復經本院指定邱崇道
    為會同開具財產清冊之人之事實，有戶籍謄本1件在卷可稽
    ，本院復依職權調取97年度禁字第40號、100年度家聲字第1
    16號卷宗核閱無誤，則於98年11月23日上揭法條生效後，依
    上揭法條規定內容，本件應視為相對人業經為監護宣告，且
    聲請人向本院聲請准許其處分受監護宣告人郭欽芝之不動產
    ，亦應適用修正後之相關規定處理，合先敘明。又聲請人主
    張之上揭事實，業據聲請人提出戶籍謄本、土地登記謄本、
    建物登記謄本、花蓮縣地方稅務局99年房屋稅轉帳繳納通知
    、本院100年6月15日100年度司調字第30號分割共有物調解
    筆錄、財產清冊、財政部臺灣省北區國稅局財產歸屬資料清
    單、99年度綜合所得稅各類所得資料清單、繼承系統表、會
    同開具財產清冊之人之同意書等為證，經本院核閱上揭書證
    內容，核與聲請人上揭主張相符。是以，聲請人上揭主張，
    應堪採信。本院審酌系爭房地相對人土地之應有部分價值為
    387,500元（計算方式：土地面積93平方公尺×公告土地現
    值每平方公尺12,500元×權利範圍1/ 3＝387,500元）、建
    物應有部分價值為66,033元（計算方式：房屋課稅現值
    198,100元×權利範圍1/3＝66,033元、四捨五入），系爭房
    地相對人應有部分之價值合計為453,533元。今聲請人欲將
    相對人系爭房地之應有部分以600,000元售予其他共有人，
    獲得之收益大於其現值，對相對人而言並無不利，且相對人
    實際上無法使用收益系爭房地，勉強維持共有狀態，對相對
    人而言並無實益。綜上，本件處分相對人如主文所示之財產
    ，對其有利，核無不合，應予准許。
四、末按監護人應以善良管理人之注意，執行監護職務。又監護
    人於執行監護職務時，因故意或過失，致生損害於受監護宣
    告之人者，應負賠償之責。且法院於必要時，得命監護人提
    出監護事務之報告、財產清冊或結算書，檢查監護事務或受
    監護宣告之人之財產狀況。民法第1113條準用同法第1100條
    、第1109條第1 項、第1103條第2 項規定均有明示。本件聲
    請人即監護人處分相對人之不動產，自應以善良管理人之注
    意，執行監護職務，以維相對人之權益，併予敘明。
五、依非訟事件法第21條第1 項、民法第1103條第1 項後段，裁
    定如主文。
中    華    民    國   100    年    11    月    28    日
                  家事法庭      法  官  陳淑媛
以上正本係照原本作成。
如對本裁定抗告，須於裁定送達後10日之不變期間內，向本院提
出抗告狀，並繳納抗告費新臺幣1,000元。
中    華    民    國   100    年    11    月    29    日
                                書記官  唐千惠